臺灣臺南地方法院民事裁定
111年度訴字第399號
反 訴 原告  林穀連  
上列反訴原告與反訴被告林穀基、林秋華間反訴請求確認地上權
存在事件，本院裁定如下：
    主  文
反訴原告應於收受本裁定送達後5日內補繳新臺幣2,760元，逾期
不繳，即駁回其反訴。
    理  由
一、按民事訴訟採有償主義，裁判費之預納乃起訴或上訴必備之
    程式，攸關公益，屬於訴訟成立（合法）要件，法院不論訴
    訟程序進行至何程度均應依職權調查該要件是否具備，以維
    護公益。故核定訴訟標的之價額，為法院應依職權調查之事
    項，不受當事人主張之拘束(最高法院106年度台抗字第64號
    裁定意旨參照)。次按訴訟標的之價額，由法院核定。核定
    訴訟標的之價額，以起訴時之交易價額為準；無交易價額者
    ，以原告就訴訟標的所有之利益為準。法院因核定訴訟標的
    之價額，得依職權調查證據，民事訴訟法第77條之1第1、2
    、3項定有明文。準此，法院核定訴訟標的價額，應調查事
    實，依客觀情況定之。又因地上權涉訟，其價額以1年租金1
    5倍為準；無租金時，以1年所獲可視同租金利益之15倍為準
    ；如1年租金或利益之15倍超過其地價者，以地價為準，此
    觀民事訴訟法第77條之4之規定自明。
二、反訴原告於民國111年5月6日提起反訴，請求確認其就反訴
    被告林穀基、林秋華所有之臺南市○○區○○○段000000地號、2
    63-35地號各持分土地(下合稱系爭土地)，於地籍圖、空照
    圖所示範圍內有地上權登記請求權存在部分，核係屬因地上
    權涉訟事件，依上說明，其訴訟標的價額應以1年租金15倍
    為準，如前揭數額超過地價者，則以地價為準。查，原告請
    求確認地上權登記請求權存在之系爭土地並未登載設定地上
    權之面積，此觀系爭土地之土地建物查詢資料即明（見本院
    卷第21-22、27-28頁），反訴原告復未提出兩造間有以契約
    約定地上權租金之證據，足認兩造間就地上權並無租金之約
    定，故本件訴訟標的價額應以該地上權1年所獲可視同租金
    利益之15倍核定，如超過系爭土地之地價，則以地價為準。
三、依反訴原告主張因其居住在系爭土地上之門牌臺南市○○區○○
    里○○○00號之44廠房內，爰請求確認就系爭土地有地上權登
    記請求權存在，可知反訴原告主張其所請求設定地上權係以
    建築房屋為目的。而租用基地建築房屋之租金，依土地法第
    105條準用第97條規定，係以不超過該土地申報總價年息10％
    為限，據以核定系爭土地1年所獲可視同租金利益之15倍金
    額為254,688元【計算式：128元/㎡(申報地價)×1,326.5平方
    公尺(反訴被告林穀基、林秋華之系爭土地應有部分面積合
    計)×10％(年息)15（倍）＝254,688元】，未高於反訴被告林
    穀基、林秋華所有之系爭土地總價額為835,695元(計算式：
    64,050元＋214,515元＋128,100元＋429,030元＝835,695元，詳
    如附表)，揆諸前開說明，本件反訴之訴訟標的價額核定為2
    54,688元，應徵第一審裁判費2,760元。依民事訴訟法第249
    條第1項但書之規定，原告應於收受本裁定送達後5日內補繳
    2,760元，逾期不繳，即駁回其訴，特此裁定 。　
中　　華　　民　　國　　111 　年　　5 　　月　　12　　日
                  民事第一庭    法  官  張桂美
以上正本係照原本作成。　　　　　　　　　
如對本裁定抗告須於裁定送達後10日內向本院提出抗告狀，並繳
納抗告費新臺幣1,000元。
中　　華　　民　　國　　111 　年　　5 　　月　　13　　日
                                   書記官  林彥丞
附表：臺南市官田區拔子林段土地       所有權人 地號 面積 (㎡) 權利 範圍 111年1月公告土地現值 土地價額 111年申報地價 反訴被告 林穀基 263-34地號 610 1/6 630元/㎡ 64,050元 128元/㎡  263-35地號 2,043 1/6 630元/㎡ 214,515元 128元/㎡  備註：反訴被告林穀基於110年8月17日以買賣為原因移轉登記予訴外人王品雅。      反訴被告 林秋華 263-34地號 610 1/3 630元/㎡ 128,100元 128元/㎡  263-35地號 2,043 1/3 630元/㎡ 429,030元 128元/㎡